臺灣臺南地方法院臺南簡易庭民事判決
111年度南國簡字第1號
原      告  吳宣諭  
被      告  台江國家公園管理處

法定代理人  張登文  
訴訟代理人  胡高誠律師
上列當事人間請求國家賠償事件，本院於民國111年3月23日言詞
辯論終結，判決如下：
    主      文
原告之訴駁回。
訴訟費用由原告負擔。
    事實及理由
一、按依本法請求損害賠償時，應先以書面向賠償義務機關請求
    之；賠償義務機關拒絕賠償，或自提出請求之日起逾30日不
    開始協議，或自開始協議之日起逾60日協議不成立時，請求
    權人得提起損害賠償之訴，國家賠償法第10條第1項、第11
    條第1項前段分別定有明文。查原告於起訴前曾向被告請求
    國家賠償，經被告拒絕賠償乙節，有被告民國110年11月5日
    營江行字第1100006688號函在卷可稽（見補字卷第35頁），
    是原告對被告提起本件國家賠償訴訟，核與前揭法條規定之
    前置程序相符，合先敘明。
二、原告主張：伊於108年12月21日15時27分許，在被告遊客停
    車場(下稱系爭停車場)下車時，因系爭停車場地面植草磚未
    善加維護致雜草叢生、地面凹陷不平，伊被植草磚凹陷絆到
    ，還沒有來得及站好，又被系爭停車場水泥車輪擋(下稱系
    爭車輪擋)絆倒而大力向後摔傷(下稱系爭事故)，致脊椎骨
    折，需開刀治療並停止工作休養2個月，且不得負重。系爭
    事故是因被告未善盡系爭停車場管理維護之責，未將系爭車
    輪擋漆上顯而易見、容易辨別之鮮豔顏色，或將之與地面植
    草磚顏色作區別、設置警示提醒民眾，致系爭停車場無法維
    持通常應有之狀態而欠缺安全性，被告對於公共設施之管理
    設置顯有欠缺，且與伊所受損害有相當因果關係，應構成國
    家賠償責任，爰依國家賠償第3條規定，請求被告賠償醫藥
    費新臺幣(下同)238,500元、喪失勞動能力損失80,000元等
    語。並聲明：被告應給付原告318,500元，及自起訴狀繕本
    送達翌日起至清償日止按年息百分之5計算之利息（見本院
    卷第51頁）。
三、被告則以：依原告提出之現場照片，並無植草磚雜草過高而
    可能絆倒原告之情形，又系爭車輪擋設置在停放車輛後方，
    依乘客下車後之動線，原告應經由車頭方向行走於停車場道
    路，再到遊客中心，系爭車輪擋既非設置於正常行走路線上
    ，依一般使用情形，並無絆倒遊客、使用者之可能，另系爭
    事故發生時天氣晴朗，視線良好，原告下車後倒退走，系爭
    事故是因原告自身未注意行進方向而跌倒。況系爭停車場小
    型車停車數量，自108年12月底至今(設置影像辨識系統）達
    242,042車次，並無相關停車場路面不平、車輪擋不明顯之
    投訴等語置辯。並聲明：原告之訴駁回（見本院卷第33頁）
    。
四、本院得心證之理由：
  ㈠按公有公共設施因設置或管理有欠缺，致人民生命、身體或
    財產受損害者，國家應負損害賠償責任，國家賠償法第3條
    第1項定有明文。所謂公共設施之設置有欠缺，係指公共設
    施建造之初，即存有瑕疵而言；管理有欠缺者，係指公共設
    施建造後未妥善保管，怠為修護致該物發生瑕疵而言（最高
    法院95台上字第923號判決意旨參照）。而人民依上開規定
    請求國家賠償時，須人民之生命、身體或財產所受之損害，
    與公有公共設施管理之欠缺，具有相當因果關係，始足當之
    。而此項相當因果關係，係指在公有公共設施因管理有欠缺
    之情況下，依客觀之觀察，通常會發生損害者，有因果關係
    ，如必然或通常不生該等損害者，則不具有因果關係。
　㈡經查：　
　⒈依原告所提系爭事故2天後所拍攝之現場照片(見補字卷第19
    至21頁)，系爭停車場植草磚排列整齊，並無明顯高低不平
    、雜草叢生，影響視線之情，而植草磚之鏤空填土部分，或
    有些微低於植草磚上緣，衡情係供雜草生長及固土之用，但
    該間距甚微，且填土部分長有短雜草可踩踏，本件尚難逕認
    被告設置、管理系爭停車場植草磚有欠缺。
　⒉又經本院當庭勘驗系爭事故發生時之系爭停車場監視錄影內
    容顯示：108年12月21日下午3時26分許，天氣晴朗、視線良
    好，有1輛白色自用小客車倒車入停車格，當時停車格已停
    有多輛汽車，停車格位子上鋪設植草磚，未見植草磚有雜草
    叢生之情，停車格末端有系爭車輪擋；108年12月21日下午3
    時27分許，該白色自用小客車在停車格上停正；108年12月2
    1日下午3時27分25秒許，該白色自用小客車後座右側有一長
    髮女性乘客下車，後座左側有一戴帽子女性乘客【按即原告
    】下車；2位女性乘客下車後均朝車尾方向行進。該長髮女
    性乘客下車後，轉身(身體正面朝車尾)朝車尾方向走；戴帽
    子女性乘客下車後未轉身(身體正面朝車頭)，向後往車尾方
    向倒退走路。戴帽子女性乘客倒退走路約2步，108年12月21
    日下午3時27分29秒許，該戴帽子女性乘客跌倒。原告固陳
    稱：光碟中戴帽子的女性是我，不過我不是下車後倒退往車
    尾方向走，我是打開車門下車，還沒走路就被凹陷的植草磚
    絆倒，我就重心不穩，所以畫面中的兩步我不是在倒退走，
    我是被植草磚凹陷絆到，然後往後又被車輪擋絆倒等語。然
    不論原告係倒退走路，或是因被植草磚絆到後再被系爭車輪
    擋絆倒，原告視線均未朝行進方向，是系爭事故發生與系爭
    車輪擋是否上漆、是否設置警示，不具常態關連性，難認兩
    者間具備相當因果關係。
五、綜上所述，原告依國家賠償之法律關係，請求被告給付318,
    500元及法定利息，為無理由，應予駁回。
六、本件事證已臻明確，兩造其餘攻擊防禦方法與本判決之結果
    不生影響，爰不另為贅論，附此敘明。
七、訴訟費用負擔之依據：民事訴訟法第78條。 
中　　華　　民　　國　　111 　年　　 4　　月　　20　　日
                  臺灣臺南地方法院臺南簡易庭
　　　　　　　　　             法    官　王淑惠
以上正本係照原本作成。
如對本判決上訴，須於判決送達後20日內向本院提出上訴狀。
如委任律師提起上訴者，應一併繳納上訴審裁判費。
中　　華　　民　　國　　111 　年　　 4　　月　　20　　日
                               書 記 官  洪凌婷